【裁判字號】    98,聲,342
【裁判日期】    980916
【裁判案由】    訴訟救助
【裁判全文】
臺灣高等法院民事裁定                   98年度聲字第342號
聲  請  人  乙○○
                      (送達處.
上列聲請人因與相對人丙○○、甲○○間訴訟救助再審事件（本
院98年度聲再字第61號），聲請訴訟救助，本院裁定如下：
    主      文
聲請駁回。
聲請訴訟費用由聲請人負擔。
    理      由
一、按當事人因無資力支出訴訟費用而聲請訴訟救助者，關於無
    資力支出訴訟費用之事由，應提出可使法院信其主張為真實
    並能即時調查之證據，以釋明之，此觀民事訴訟法第109條
    第2項、第284條之規定自明。所謂「無資力」係指窘於生活
    ，且缺乏經濟信用者而言（最高法院43年台抗字第152號判
    例意旨參照）；申言之，若非取給於自己或共同生活親屬基
    本生活之費用不能支出訴訟費用，且無籌措款項以支出訴訟
    費用之信用技能，即難謂為無資力支出訴訟費用。另法院調
    查聲請人是否無資力支出訴訟費用，專就聲請人提出之證據
    為之，如聲請人並未提出證據，或依其提出之證據，未能信
    其無資力支出訴訟費用之主張為真實，即應將其聲請駁回，
    並無派員調查之必要（最高法院26年滬抗字第34號判例意旨
    參照）。
二、聲請意旨略以：聲請人為臺中市北區區公所核列低收入戶，
    聲請人97年薪資為新臺幣（下同）10萬8,700 元及僅有19平
    方公尺之畸零田地，價值26萬3,580 元，不足基本生活所需
    ，無剩餘款，且積欠全民健保費約2 萬元；另聲請人年滿65
    歲，母親中風，需聲請人照顧，為無工作能力、無收入，且
    缺乏經濟信用之無資力支出訴訟費用者，爰依民事訴訟法第
    107 條規定，聲請訴訟救助云云，固據其提出台中市北區公
    所低收入戶證明書、戶籍謄本、黃藍秀金身心障礙手冊、財
    政部臺灣省中區國稅財產歸屬資料清單、財政部臺灣省中區
    國稅局97年度綜合所得稅各類所得資料清單、郵政存簿儲金
    簿等影本為證。然查，本件聲請再審之裁判費僅1 千元，聲
    請人既自承有價值26萬3,580元之田地，且97 年亦有薪資10
    萬8,700元之收入，而上開田地，聲請人自92年間即取得，
    歷經多年迄未買賣處分，以獲取現金以維持生活，足見聲請
    人並非生活困窘，缺乏經濟信用之無資力人。再聲請人雖主
    張其符合低收入戶之標準，惟低收入戶標準乃行政主管機關
    為提供社會救助所設立之核定標準，與法院就有無資力支出
    訴訟費用之認定非必相關，係屬二事，聲請人執此主張其係
    無資力之人，尚非可採。又聲請人主張其存款餘額僅為362
    元，然其所提出之郵政儲金帳戶，具有活期儲蓄存款之性質
    ，則帳戶結餘金額當有增減，而非固定不變，無從以某一時
    間點之結餘金額，即遽認聲請人已無資力，充其量僅能顯示
    聲請人於該時點帳戶所結餘之金額為何，聲請人此項主張，
    亦非可採。另聲請人主張其母黃藍秀金中風需聲請人照顧，
    惟此與聲請人是否因此無法工作獲有收入並無必然關聯，且
    如上所述，聲請人尚有田地得自由處分，並有薪資收入，其
    及其母復領有政府補助之生活津貼，是否不足供聲請人及其
    母基本生活之需要，實非無疑。綜上所述，足徵聲請人並非
    毫無積極財產而缺乏經濟信用，非不得以其既有財產及自身
    之經濟上信用籌措本件裁判費1千元，揆諸首揭說明，本件
    與聲請訴訟救助之要件未合，不應准許。
三、據上論結，本件聲請為無理由，裁定如主文。
中    華    民    國    98    年    9    月     16    日
                    民事第十一庭
                        審判長法  官  鄭雅萍
                              法  官  詹文馨
                              法  官  劉坤典
正本係照原本作成。
不得抗告。
中    華    民    國    98    年    9     月    17    日
                              書記官  劉育妃


司法院資訊處製作；財團法人民間司法改革基金會備份。
